臺灣高等法院刑事判決　　　　　　　 100年度上訴字第1225號
上　訴　人　臺灣臺北地方法院檢察署檢察官
上　訴　人
即　被　告　陳信宏
選任辯護人　官朝永律師
上　訴　人
即　被　告　海提國際有限公司
兼上代表人　張漢清
選任辯護人　舒正本律師
上　訴　人
即　被　告　蔡海清
選任辯護人　溫光雄律師
被　　　告　洪茂榮
選任辯護人　蕭萬龍律師
被　　　告　羅景珍
選任辯護人　張百欣律師
　　　　　　蕭萬龍律師
上列上訴人因被告等違反藥事法案件，不服臺灣臺北地方法院99
年度訴字第565號，中華民國100年3月17日第一審判決（起訴案
號：臺灣臺北地方法院檢察署99年度偵字第5981號），提起上訴
，本院判決如下：
    主  文
原判決關於蔡海清部分撤銷。
蔡海清因過失販賣偽藥，處有期徒刑陸月，如易科罰金，以新臺
幣壹仟元折算壹日。扣案之威爾壯膠囊顆沒收。
其他上訴駁回。
    事  實
一、陳信宏明知未經申請領得藥品許可證，即行製造者係屬偽藥
    ，不得加以販賣，復明知其自不詳來源，以每顆新臺幣（下
    同）30元之價格取得之摻有西藥Sildenafil Citrate成分之
    「威爾壯膠囊」，係屬未經許可而製造之偽藥，足以影響人
    類身體結構與生理機能，竟基於反覆實施販賣偽藥之集合犯
    意，自民國96年間起迄於97年10月9日止，擅自以每顆40元
    之價格出售與海提國際有限公司（下稱海提公司，址設臺北
    市○○區○○路3段295號4樓）負責人張漢清，並提供如附
    件所示之字樣供張漢清自行印製外盒轉賣。張漢清購入後，
    亦基於反覆實施販賣偽藥之集合犯意，將上開膠囊以每10顆
    為一盒、每盒1,250元之價格出售一般藥局直至98年10月中
    旬某日止。蔡海清具藥師資格，係能康藥局（址設臺北市○
    ○區○○路46號）負責人，從事藥品零售業務，於其經營藥
    品買賣業務之際，應注意其所販賣之藥品是否為未經核准而
    擅自製造之偽藥，竟於無不能注意之情形下，疏未注意予以
    詳細查證，於97年5月19日在其經營之能康藥局，以每盒1,2
    50元之價格向張漢清購入前開威爾壯膠囊12盒後，欲以每盒
    2,500元之價格販賣予不特定之顧客，惟均尚未售出。嗣於
    98年7月9日下午3時30分許，經臺北市政府衛生局人員前往
    能康藥局抽查時，查獲上開販入自張漢清之威爾壯膠囊6盒
    ，經該局檢驗結果，檢出含有Sildenafil Citrate成分而循
    線查悉上情。
二、案經臺北市政府衛生局（下稱衛生局）移送臺灣臺北地方法
    院檢察署檢察官偵查起訴。
    理  由
甲、有罪部分（被告陳信宏、張漢清、海提公司、蔡海清部分）
    ：
壹、證據能力部分：
    按被告以外之人於審判外之言詞或書面陳述，除法律有規定
    者外，不得作為證據，刑事訴訟法第159條第1項定有明文。
    又被告以外之人於審判外之陳述，雖不符刑事訴訟法第159
    條之1至第159條之4之規定，而經當事人於審判程序同意作
    為證據，法院審酌該言詞陳述或書面陳述作成時之情況，認
    為適當者，亦得為證據；當事人、代理人或辯護人於法院調
    查證據時，知有同法第159條第1項不得為證據之情形，而未
    於言詞辯論終結前聲明異議者，視為有前項之同意，刑事訴
    訟法第159條之5亦有明文。查本件上訴人即被告（簡稱被告
    ）陳信宏、張漢清、蔡海清、辯護人及檢察官於本院準備程
    序中，就本院所調查之證據均同意作為證據（見本院卷第87
    頁反面至93頁反面），本院復審酌各該證據作成時之情況，
    尚無違法及證明力明顯過低之瑕疵，認以之作為證據應屬適
    當，揆諸上開規定，本件經調查之證據，均有證據能力。至
    於本院所引之非供述證據部分，經查並非違法取得，亦無依
    法應排除其證據能力之情形，應有證據能力。
貳、實體部分：
一、訊據被告陳信宏固坦承以每顆30元之價格購入上開威爾壯膠
    囊後，再以每顆40元之價格賣給被告張漢清，並提供如附件
    所示之字樣供被告張漢清印製外盒；被告張漢清雖亦坦承係
    海堤公司之負責人，並以每顆40元之價格向被告陳信宏買入
    上開威爾壯膠囊後，依被告陳信宏提供之前開字樣印製外盒
    ，再以每10顆膠囊包裝為1盒、每盒1,250元之方式送至一般
    藥局販賣；被告蔡海清則坦承經被告張漢清之推銷，在其經
    營之能康藥局販賣上開膠囊，並欲以每盒2,500元之價格販
    賣予不特定之顧客，但至遭衛生局抽查時均尚未賣出等事實
    。惟被告陳信宏、張漢清、蔡海清均矢口否認有何上開犯行
    ，其中被告陳信宏辯稱：伊第1次向被告洪茂榮購買上開膠
    囊時，被告洪茂榮有給伊看進口報單，並交付檢驗報告，證
    明膠囊係通過檢驗合法進口，伊相信被告洪茂榮所言始購入
    上開膠囊，之後伊又向被告羅景珍購入2次膠囊，伊所購得
    之膠囊全部都轉售給被告張漢清；又被告張漢清辯稱：被告
    陳信宏向伊推銷時，曾給伊看過檢驗報告，伊相信被告陳信
    宏所言，認為是合法食品才會購入；另被告蔡海清則辯稱：
    被告張漢清向其推銷時，曾給伊看過檢驗報告，伊相信被告
    張漢清所言，認為是合法食品才會購入，伊如果知道上開膠
    囊含有西藥成分，就不會在衛生局例行檢查時，提供該膠囊
    受檢云云。然查：
  (一)本件經衛生局於被告蔡海清經營之能康藥局內查扣之膠囊6
    盒，其來源係被告張漢清，而被告張漢清之貨源，即係被告
    陳信宏，又其中買賣價差部分，已據被告陳信宏、張漢清、
    蔡海清於偵查、原審以迄本院審理時分別供認在卷。而上開
    來自被告陳信宏之膠囊經衛生局檢驗結果，檢出含有西藥Si
    ldenafil Citrate成分之事實，並有衛生局98年8月24日北
    市衛藥食字第09838602700號函文及所檢附之公司基本資料
    查詢、衛生局藥物檢查現場紀錄表、衛生局檢驗報告、衛生
    局檢驗室中藥摻加西藥檢驗項目表1份在卷可稽（見98年度
    他字第9130號卷【簡稱他卷】第1、3至7頁），又有衛生局
    檢驗未用罄而移送之威爾壯膠囊3顆扣案足憑，徵而可信，
    已可認定。
  (二)被告陳信宏以上開扣案之威爾壯膠囊與羅曼斯食品係屬相同
    之物，均係向被告洪茂榮、羅景珍所購得，被告洪茂榮有提
    供行政院衛生署（下稱衛生署）核准進口書函，並檢附檢驗
    公司的檢驗報告給伊，經伊檢視檢驗結果皆未檢驗出Silden
    afil Citrate成分，未添加藥品成分，伊認為合法才進貨推
    銷該產品云云置辯。但查：
  1.被告陳信宏上開指陳，業經被告洪茂榮、羅景珍嚴正否認，
    而被告陳信宏亦無法提出其所稱購自被告洪茂榮、羅景珍，
    且未經重新包裝之羅曼斯食品，供本院送驗比對是否與本案
    之威爾壯膠囊相同，已有可疑。再者，經原審函詢被告陳信
    宏所指出具檢驗報告之華友科技顧問股份有限公司（下稱華
    友公司）、昭信科技顧問股份有限公司（已改名為昭信標準
    檢驗股份有限公司，下稱昭信公司）有無留存送檢之檢體相
    片，其函覆結果均略以：因已超過保存期限，全數銷毀等語
    ，有昭信公司99年12月17日九九昭公字第000081號函及華友
    公司99年12月28日（99）華公字第122801號函文附卷可考（
    見原審卷第93、97頁）。是以，縱依卷附之衛生署91年3月
    12日衛署食字第0910005378號書函、輸入錠狀（膠囊狀）食
    品明細表、華友公司90年9月27日檢驗報告及昭信公司91年
    12月20日檢驗結果報告書各1紙（見他卷第28至31頁），雖
    可知查羅曼斯食品（AROUSEHERBAL FOOD SUPPLEMENT）曾經
    展唯企業股份有限公司（下稱展唯公司）、郁軒有限公司（
    下稱郁軒公司）分別送交華友公司、昭信公司檢驗結果，均
    未檢出含有威爾剛主要成分（Sildenafil），並經衛生署認
    係屬食品管理，核准申請進口等事實，亦無從證實本案查扣
    之威爾壯膠囊即係購自被告洪茂榮、羅景珍之羅曼斯食品。
    參以，倘若該羅曼斯食品即係威爾壯膠囊，此乃對被告陳信
    宏有利之證據，被告陳信宏在明知其已因威爾壯膠囊為偽藥
    一事業經偵查、追訴之情況下，理應妥善保存以供比對，豈
    有於回收威爾壯膠囊之後任意丟棄，而僅保存羅曼斯食品原
    始外包裝紙盒之理，致無法提出比對釐清。故徒憑被告陳信
    宏前開所為供詞，尚難逕認扣案之威爾壯膠囊即為合法之羅
    曼斯食品。
  2.又關於被告陳信宏購得前開膠囊之經過，其於警詢中供稱：
    伊於92年間到臺北市大同區○○○路103號9樓之9展唯公司
    向被告洪茂榮進貨，之後被告洪茂榮交代伊向被告羅景珍接
    洽及進貨，95年是最後1次，每次約購買100盒（3,000顆）
    ，都是現金交易云云（見他字卷第32頁反面）；於原審中以
    證人身分證稱：伊大約是6、7年前開始跟被告洪茂榮購買，
    第1次在南京東路的公司購買，公司的名稱我忘記了，買了
    100盒、3,000顆膠囊，共9萬元；第2、3次則是跟被告羅景
    珍接觸，去杭州南路拿貨，這2次也是各買100盒、3,000顆
    膠囊，各花9萬元，第2次和第1次隔了1年，第3次也跟第2次
    隔了1年，3次都是現金交易云云（見原審卷第68、69頁）。
    自此供詞參互以觀，關於購入之地點，被告陳信宏所言前後
    即有不符。再者，依被告陳信宏所述，購買數量非少，竟無
    一單據可資提出佐憑交易事實，亦屬難以採信。而被告陳信
    宏迭次於警詢、偵查均一再辯稱：膠囊銷路不好，東西都賣
    不出去云云（見他卷第32頁反面、第74頁），但衡諸被告陳
    信宏購入膠囊後再轉售被告張漢清之目的既在賺取差價，以
    獲取利得，則被告陳信宏焉有一再大量向被告洪茂榮、羅景
    珍購入乏人問津之膠囊之可能？從而，被告陳信宏所辯稱購
    買之經過，實屬可疑，尚難逕信。
  3.此外，依卷附之衛生署91年3月12日衛署食字第0910005378
    號書函、輸入錠狀（膠囊狀）食品明細表（見他卷第28、29
    頁）所載，羅曼斯食品經衛生署查驗登記為食品之核准字號
    為衛署食字第0910005378號，核與被告陳信宏提供給被告張
    漢清印製外盒之核准字號「衛署食字第0910008423號」明顯
    不同；再佐以羅曼斯食品膠囊之主要成分僅有6項，亦與如
    附件所示外盒之主要成分多達13項顯然有異；甚至，羅斯曼
    食品係從加拿大進口，亦與威爾壯膠囊標示係美國製造截然
    不符。倘若如被告陳信宏所述，其僅係向被告洪茂榮、羅景
    珍購入羅斯曼食品後再行轉售，則在被告陳信宏持有上開檢
    驗報告及衛生署書函之情況下，其大可如實記載核准字號、
    主要成分及製造地，焉有在包裝上刻意印載不實字號、成分
    及產地之必要？是被告陳信宏辯稱：係為了避免被告洪茂榮
    也將羅曼斯食品拿到一般藥局販售，同樣的產品賣不同的價
    錢，會被「電」到，而無法賺取利潤，才會參考市面上類似
    產品，改變包裝云云，顯係卸責之詞，並不足採。
  4.綜上，足徵被告被告陳信宏售與被告張漢清之威爾壯膠囊並
    非購自被告洪茂榮、羅景珍2人，而係自不詳來源取得之偽
    藥。被告陳信宏因為無法取得真正的藥品證明，始會大費周
    章提供如附件所示字樣供被告張漢清重新印製外盒加以包裝
    轉售。
  (三)被告張漢清以被告陳信宏將產品給伊時，伊有要求要合法，
    經被告陳信宏把檢驗報告給伊，伊才相信；伊不是藥師，若
    知道有違法就不會賣，海提公司經營內容是藥品外務，例如
    藥廠在某區域沒有服務，可以交由伊到該處推展業務；伊承
    認有疏未查證，但絕非明知偽藥而販賣云云置辯（見本院卷
    第86頁）。惟查，被告張漢清與陳信宏2人，係透過友人介
    紹認識，而在本件威爾壯膠囊交易之前，不曾有過任何合作
    關係等情，業經被告陳信宏於原審中以證人身分結證在卷（
    見原審卷第72頁）。又被告張漢清經營海提公司，從事藥品
    業務多年，則其對藥品之真偽辨識、經銷、取得管道等事項
    ，自有其專業上之認知，對於不曾合作之被告陳信宏所推銷
    之膠囊，必當小心核對相關檢驗文件是否與產品相符，然其
    卻在明知被告陳信宏所提供之檢驗文件所載名稱與膠囊之紙
    盒外包裝名稱不符之情形下，仍加以購買，甚至於販入後，
    又依被告陳信宏所提供之外包裝說明重新印製後轉售他人，
    而被告陳信宏所稱得以提出之衛生署書函、檢驗報告等件所
    載，核與被告陳信宏提供給被告張漢清印製外盒之字樣，無
    論核准字號、成分、製造國等均已明顯未合，前已述及，是
    被告張漢清自承已看過被告陳信宏提供之檢驗報告，倘無其
    他事證可證此間有特殊事因，要謂經營海提公司、從事藥品
    業務多年之被告張漢清，竟無從分辨此等明顯差異，殊難想
    像；更何況，被告張漢清還有依被告陳信宏所提供給印製外
    盒之字樣，以自己之費用製作載有不實成分、產地之包裝外
    盒，並於裝妥後，推銷至藥師蔡海清經營之能康藥局之事實
    ，益見被告張漢清對上開扣案威爾壯膠囊之推銷，參與甚深
    ，數量亦多，足認被告張漢清自知悉所販賣給被告蔡海清之
    威爾壯膠囊係屬未經許可而製造之偽藥至明，絕非僅因買賣
    少量包裝成品之單純疏未查證可比。
  (四)又被告陳信宏以每顆30元之價格購得前開威爾壯膠囊後，以
    每顆40元之價格售與被告張漢清，被告張漢清再以每盒10顆
    1,250元之價格售與一般藥局，是其等販賣偽藥，均有從中
    賺取價差獲利，顯係基於營利之意圖亦堪認定。
  (五)查被告蔡海清身為藥師，並經營藥局20年，且為上開能康藥
    局實際負責人，以販售藥品營利為業，此業據被告蔡海清供
    述明確（見原審卷第37頁反面），則被告蔡海清既以從事販
    售藥品為業，其自當注意所販售之產品是否合乎法律規範、
    瞭解辨明藥品來源之重要性，而以其智識、經驗，亦無不能
    注意之情形，竟未仔細核對前開檢驗報告、衛生署書函與扣
    案威爾壯膠囊外包裝是否相符，即率爾購入，欲行以每盒2,
    500元之價格販賣予不特定之顧客，其應注意能注意而不注
    意進而販賣偽藥，其有過失洵堪認定。至於被告蔡海清另聲
    請函查昭信公司、華友公司上開檢驗報告之委託人，俾利追
    查其應否擔負偽冒而詐害被告等人之責任，或是否遭人偽冒
    作成檢驗報告後再以「掛羊頭賣狗肉」方式，無端使本件共
    同被告等受到刑責牽連？然上開檢驗報告均係被告陳信宏所
    提供，而其等所載內容，與本件扣案之盒裝威爾壯膠囊外盒
    上所載，無論是與被告陳信宏提供之原有盒裝字樣或經被告
    張漢清重新製作之包裝外盒相較，均明顯不符，顯非單純採
    信檢驗報告內容而致涉案之問題，此外又無事證足以釋明該
    等檢驗報告有作假、違法嫌疑，顯無就此部分另為調查之必
    要，附此敘明。
  (六)被告陳信宏、張漢清雖辯稱渠等間為寄賣關係云云，但觀諸
    卷附之貨名均為威爾壯之送貨單2紙（見他卷第27頁），上
    面均記載「付清」2字，且下方送貨單「付清」2字旁並有記
    載被告陳信宏以「陳又豪」名義簽名確認之文字，倘若被告
    陳信宏與張漢清間為寄賣關係，當依每次出售貨品之數量及
    金額分段結算，焉會直接在送貨單註明「付清」2字。再參
    酌被告陳信宏於原審中以證人身分證稱：伊與被告張漢清間
    並未簽立切結書或是任何證明文件，且沒有固定結算寄賣的
    帳等語（見原審卷第71頁反面），殊難想像被告陳信宏會將
    價值共高達27萬元之貨品，在沒有簽署任何文件之情況下，
    甘冒收不回貨款，又拿不回貨品之風險，而隨意交付給從無
    生意往來之被告張漢清處理，在在足認被告陳信宏、張漢清
    上開辯稱係寄賣關係云云，顯與事實不符，無可採信。
  (七)至於被告蔡海清雖辯稱：伊未曾賣出威爾壯膠囊等語。經查
    ，依被告蔡海清所提供之海提公司進貨單上所記載，能康藥
    局於97年5月19日進貨之威爾壯膠囊數量為12盒，單價為1,2
    50元，金額為15,000元乙節，有上開進貨單1紙可參（見他
    卷第2頁），嗣在衛生局抽查之際，已在能康藥局查扣6盒威
    爾壯膠囊，業經被告於警詢供述明確（見他卷第21頁反面）
    ，另被告蔡海清又於99年5月31日將威爾壯膠囊數量6盒退予
    被告張漢清，有被告張漢清簽認之執據附卷附可參（見本院
    卷第31頁），可見被告蔡海清於進貨後，確未曾向不特定顧
    客販售上開膠囊。然按藥事法上所謂販賣，係指明知其為偽
    藥或禁藥，意圖販賣而有販入或賣出之行為而言，其販入或
    賣出之行為，不必二者兼備，有一即屬成立，是被告蔡海清
    係能康藥局之負責人，以販售藥品為主要經營內容，其有營
    利之目的至為明顯，而其將來自被告張漢清之威爾壯膠囊販
    入之際，即屬犯行之既遂無訛。
  (八)綜上所述，被告陳信宏、張漢清、蔡海清上開所辯，均係圖
    卸飾詞，殊無可採，罪證明確，被告陳信宏、張漢清、蔡海
    清犯行均堪認定，應依法論科。
二、核被告陳信宏、張漢清所為，均係犯藥事法第83條第1項之
    明知為偽藥而販賣罪，又被告張漢清係海提公司之代表人，
    有公司及分公司基本資料查詢1紙附卷可證（見他卷第3頁）
    ，被告海提公司因被告張漢清執行業務，而犯上開罪名，應
    依同法第87條規定，科以同法第83條第1項規定之罰金。按
    所謂包括一罪概念中之「集合犯」，係立法者在犯罪構成要
    件所描述及預設之該當行為，本身即具有不斷反覆實施之特
    性，而是否為集合犯之判斷標準，其一類型係從法條文義即
    可得知，如「收集」國防機密罪、「收集」偽造通用貨幣罪
    ，由法條所規定「收集」之文義，即知「收集」之行為具有
    不斷實施之特性；另一集合犯之類型，則係由構成要件規範
    目的與日常生活經驗之典型違犯型態加以判斷者。復按刑事
    法若干犯罪行為態樣，本質上原具有反覆、延續實行之特徵
    ，立法時既予特別歸類，定為犯罪構成要件之行為要素，則
    行為人基於整體之犯意，在密切接近之一定時、地持續實行
    之複次行為，倘依社會通念，於客觀上認為符合一個反覆、
    延續性之行為觀念者，於刑法評價上，即應僅成立一罪。學
    理上所稱「集合犯」之職業性、營業性或收集性等具有重複
    特質之犯罪均屬之，例如經營、從事業務、收集、販賣、製
    造、散布等行為概念者（最高法院95年度臺上字第1079號、
    第3937號、第4686號判決意旨參照）。準此，本案被告陳信
    宏、張漢清先後販賣威爾壯膠囊之多次營業性行為舉措，及
    陸續出貨、收取貨款，均係為圖販賣利益之重複實行、反覆
    延續特徵，在行為概念上均自應評價認係包括一罪之集合犯
    。另被告蔡海清所為，則係犯藥事法第83條第3項之過失販
    賣偽藥罪。公訴意旨認被告蔡海清亦係犯藥事法第83條第1
    項之明知為偽藥而販賣罪，然查，被告蔡海清雖是第一次向
    被告張漢清購買產品，但其與被告張漢清的哥哥認識、來往
    很久，也可找得到被告張漢清，因而未仔細核對前開檢驗報
    告、衛生署書函與扣案威爾壯膠囊外包裝是否相符就進貨，
    此情據被告蔡海清於偵查供述明確（見他卷第72頁）；參以
    ，被告蔡海清係於衛生局抽查時，主動將上開威爾壯膠囊提
    供衛生局查驗，亦經被告蔡海清於原審準備程序中供承在卷
    （見原審卷第37頁反面、38頁），是以若被告蔡海清明知上
    開膠囊係偽藥，理應於抽查時設法藏匿，豈有反而主動提供
    抽查？總此，益徵被告蔡海清辯稱：伊並非故意販賣偽藥等
    語，應屬可採，茲與被告蔡海清被訴販賣偽藥之基本事實同
    一，爰依法變更此部分檢察官所引之起訴法條。又公訴意旨
    雖認被告陳信宏、張漢清、蔡海清均為共同正犯，然被告陳
    信宏與被告張漢清、被告張漢清與被告蔡海清，分別係上下
    游販入後再賣出的買賣關係，已如前述，則渠等對彼此間的
    買入後要如何賣出，自無從置喙，就此而言並無共同的犯意
    至為明確，非屬共同正犯，附此敘明。
三、原審本於同上見解，認定被告陳信宏、張漢清及海提公司前
    揭犯行，罪證明確，適用藥事法第83條第1項、第87條，並
    審酌被告陳信宏、張漢清明知販賣偽藥，可能危及消費者之
    身體健康，仍加以銷售，圖為取得利益，目的本非基於良善
    ，兼衡其販賣時間頗久、售出之偽藥數量，幸未造成使用者
    之實際損害及其等個人智識、犯罪手段、生活情狀，犯罪後
    均未能坦承犯行，態度不佳等一切情狀，分別量處被告陳信
    宏有期徒刑8月、被告張漢清有期徒刑8月，另科被告海提公
    司罰金6萬元，其認事用法，核無違誤，量刑亦屬妥適。被
    告陳信宏、張漢清及海提公司等上訴仍執前詞，否認上開犯
    行，反覆爭執，指摘原判決不當，為無理由，均應予駁回。
四、原審認被告蔡海清上開犯行，罪證明確，予以論罪科刑，固
    非無見。惟(一)被告蔡海清於向被告張漢清進貨威爾壯膠囊後
    ，確實未曾有任何賣出事實，已如前述，原判決於事實欄中
    遽認其已有販賣予不特定之顧客，容有未洽；(二)按查獲之偽
    藥在藥事法中並無沒收之專條，既係供犯罪所用之物，應依
    刑法第38條第1項第2款規定予以沒收（最高法院82年度臺上
    字第1564號判決意旨參照），是原判決以衛生局抽查檢驗未
    用罄而移送扣案之威爾壯膠囊3顆，經送檢驗結果確係偽藥
    ，屬於違禁物，依刑法第38條第1項第1款規定宣告沒收，亦
    有違誤。被告蔡海清上訴仍執前詞，否認上開犯行，反覆爭
    執，指摘原判決不當，雖無理由，惟原判決既有上開違誤之
    處而無可維持，自應撤銷改判。爰審酌被告蔡海清因過失犯
    罪所生之危害，其所販入之偽藥數量，幸未造成使用者之實
    際損害及其個人智識、犯罪手段、生活情狀，犯罪後態度等
    一切情狀，量處如主文第2項所示之刑，併諭知易科罰金之
    折算標準，以示懲儆。又經衛生局抽查檢驗未用罄而移送扣
    案之威爾壯膠囊3顆，經送檢驗結果確係偽藥，該偽藥係供
    犯罪所用之物，且為被告蔡海清所有，爰依刑法第38條第1
    項第2款定併予宣告沒收。至於因檢驗所耗用之膠囊，已經
    滅失，不另為沒收之宣告，附此敘明。
乙、無罪部分（被告洪茂榮、羅景珍部分）：
一、公訴意旨另以：被告洪茂榮、羅景珍分別係展唯公司（址設
    臺北市大同區○○○路103號9樓之9，已解散）、郁軒公司
    （址設臺北縣板橋市○○街81號4樓，已解散）之負責人，
    均明知「羅曼斯」含有Sildenafil Citrate成分，為藥事法
    第20條第1項第1款所定之偽藥，竟共同基於輸入偽藥之犯意
    聯絡，於91年2月1日前某日，以展唯公司名義自加拿大進口
    上開偽藥，再以郁軒公司名義送檢驗後，復與被告陳信宏、
    海提公司之負責人張漢清、蔡海清共同基於販賣偽藥之犯意
    聯絡，由洪茂榮、羅景珍將上開偽藥以每顆30元價格販賣與
    被告陳信宏，以印有「威爾壯膠囊」名稱及「食用方法◎正
    常人辦事前1小時提前服用1顆，即可維持雄風」、「美國原
    裝進口男性最愛」、「關係你一生的幸福」等字樣之外盒，
    將上開偽藥分裝為每盒10顆，並自92年至95年間，以每顆40
    元價格販賣與海提公司之負責人張漢清，以印製「威爾壯膠
    囊」名稱及「食用方法◎正常人事前1小時提前服用1顆，即
    可維持雄風」等字樣之外盒，將上開偽藥以每盒10顆重新包
    裝，並以每盒1,250元價格再轉賣與蔡海清，在臺北市○○
    區○○路46號其所經營之能康藥局，以每盒2,500元價格對
    民眾販賣上開偽藥，因認被告洪茂榮、羅景珍共同涉犯藥事
    法第82條第1項之輸入偽藥及同法第83條第1項之販賣偽藥罪
    嫌等語。
二、按犯罪事實應依證據認定之，無證據不得認定犯罪事實；又
    不能證明被告犯罪者，應諭知無罪之判決，刑事訴訟法第15
    4條第2項、第301條第1項分別定有明文。又犯罪事實之認定
    ，應憑真實之證據，倘證據是否真實尚欠明確，自難以擬制
    推測之方式，為其判斷之基礎；而認定犯罪事實之證據係指
    足以認定被告確有犯罪行為之積極證據而言，該項證據自須
    適合於被告犯罪事實之認定，始得採為斷罪之資料，最高法
    院53年臺上字第656號、29年上字第3105號著有判例。且刑
    事訴訟上證明之資料，無論為直接或間接證據，均須達於通
    常一般之人均不致有所懷疑，而得確信其為真實之程度，始
    得據為有罪之認定，若其關於被告是否犯罪之證明未能達此
    程度，而有合理懷疑之存在，致使無從形成有罪之確信，根
    據「罪證有疑，利於被告」之證據法則，即不得遽為不利被
    告之認定，亦有最高法院76年臺上字第4986號判例可參。其
    以情況證據（即間接證據）斷罪時，尤須基於該證據在直接
    關係上所可證明之他項情況事實，本乎推理作用足以確證被
    告有罪，方為合法，不得徒憑主觀上之推想，將一般經驗有
    利被告之其他合理情況逕予排除，此觀諸最高法院32年上字
    第67號判例意旨亦甚彰明。又刑事訴訟法第161條第1項規定
    ：檢察官就被告犯罪事實，應負舉證責任，並指出證明之方
    法。因此，檢察官對於起訴之犯罪事實，應負提出證據及說
    服之實質舉證責任。倘其所提出之證據，不足為被告有罪之
    積極證明，或其指出證明之方法，無從說服法院以形成被告
    有罪之心證，基於無罪推定之原則，自應為被告無罪判決之
    諭知，最高法院92年臺上字第128號著有判例可資參照。
三、公訴人認被告洪茂榮、羅景珍共同涉犯藥事法第82條第1項
    之輸入偽藥及同法第83條第1項之販賣偽藥等罪嫌，無非係
    以被告洪茂榮、羅景珍及陳信宏之供述、上開檢驗報告及衛
    生署書函等為其主要論據。訊據被告被告洪茂榮、羅景珍始
    終堅詞否認有何公訴人所指之上開犯行，均辯稱：伊等並未
    販售羅曼斯食品予被告陳信宏等語。經查，被告陳信宏前揭
    所販賣之偽藥，與真正的羅斯曼食品有別，該偽藥並非自被
    告洪茂榮、羅景珍取得等情，業經本院認定如前（詳如理由
    甲、貳、一之(二)所述），自難謂被告洪茂榮、羅景珍有何公
    訴意旨所指共同輸入偽藥之行為，更遑論有何共同明知偽藥
    而販賣之犯行。
四、綜上所述，足認被告洪茂榮、羅景珍上開所辯，誠非虛妄，
    應可信憑。本件尚無從依公訴人所提出之各項證據，而達於
    通常一般之人均不致有所懷疑，而得確信其為真實之程度，
    自不得以此遽入人罪。此外，復查無其他積極、具體確切之
    證據足資認定被告洪茂榮、羅景珍涉有公訴人所指之共同輸
    入偽藥及明知偽藥而販賣之犯行，是因不能證明被告洪茂榮
    、羅景珍犯罪，自應為無罪判決之諭知。
五、原審因認被告洪茂榮、羅景珍被訴違反藥事法第82條第1項
    之輸入偽藥及同法第83條第1項之販賣偽藥罪嫌，核屬不能
    證明，而均為無罪之諭知，經核尚無違誤。檢察官上訴意旨
    略以：(一)被告洪茂榮自承上開衛生署91年3月12日衛署食字
    第0910005378號書函、輸入錠狀（膠囊狀）食品明細表、華
    友公司90年9月27日檢驗報告及昭信公司91年12月20日檢驗
    報告書等文件均係收放在其辦公室文件櫃之事實；(二)被告陳
    信宏不論以被告身分供述或以證人身分證述，所稱購買時間
    、地點、次數、數量、金額均相符，並無原審判決所稱購入
    地點前後陳述不一之情形，而陳信宏亦因此交易取得前述衛
    生署書函及檢驗報告等文件，是以陳信宏上開陳述、證述均
    足堪採信，陳信宏雖另於警詢、偵查中辯稱膠囊銷路不好，
    惟此應係陳信宏為求脫免或減輕刑責之詞，尚難據此論斷其
    無大量購買膠囊轉售之可能；(三)原審論述被告陳信宏之供述
    情詞不可採信部分，理由存有予盾；(四)綜上，被告2人應確
    有違反藥事法犯行，原審為被告無罪之判決，認事用法尚有
    未洽，請將原判決撤銷，另為適當合法之判決云云，要係對
    原審依職權所為之證據取捨以及心證裁量，反覆爭執，惟依
    公訴人所提出之各項證據，尚無法達於通常一般之人均不致
    有所懷疑，而得確信其為真實之程度，而不足認定被告洪茂
    榮、羅景珍2人涉有本件輸入偽藥及販賣偽藥等犯行，已如
    前述，其上訴難認為有理由，亦應駁回。
據上論斷，應依刑事訴訟法第368條、第369條第1項、第364條、
第299條第1項前段、第300條，藥事法第83條第3項，刑法第11條
前段、第41條第1項前段、第38條第1項第2款，判決如主文。
本案經檢察官黃全祿到庭執行職務。
中    華    民    國   100    年    9     月    14    日
                  刑事第十九庭  審判長法  官  鄧振球
                                      法  官  彭幸鳴
                                      法  官  張江澤
以上正本證明與原本無異。
被告蔡海清、洪茂榮、羅景珍、海提國際有限公司部份不得上訴
。
其餘如不服本判決，應於收受送達後10日內向本院提出上訴書狀
，其未敘述上訴之理由者並得於提起上訴後10日內向本院補提理
由書（均須按他造當事人之人數附繕本）「切勿逕送上級法院」
。
刑事妥速審判法第9條：
除前條情形外，第二審法院維持第一審所為無罪判決，提起上訴
之理由，以下列事項為限：
一、判決所適用之法令牴觸憲法。
二、判決違背司法院解釋。
三、判決違背判例。
刑事訴訟法第 377 條至第 379 條、第 393 條第 1 款之規定，
於前項案件之審理，不適用之。
                                      書記官  胡新涓
中    華    民    國   100    年    9     月    15    日
附錄本案論罪科刑法條全文：
藥事法第83條
明知為偽藥或禁藥，而販賣、供應、調劑、運送、寄藏、牙保、
轉讓或意圖販賣而陳列者，處7年以下有期徒刑，得併科新臺幣
500萬元以下罰金。
犯前項之罪，因而致人於死者，處7年以上有期徒刑，致重傷者
，處3年以上12年以下有期徒刑。
因過失犯第1項之罪者，處2年以下有期徒刑、拘役或科新臺幣30
萬元以下罰金。
第1項之未遂犯罰之。
藥事法第87條
法人之代表人，法人或自然人之代理人、受雇人，或其他從業人
員，因執行業務，犯第82條至第86條之罪者，除依各該條規定處
罰其行為人外，對該法人或自然人亦科以各該條之罰金。